臺灣臺中地方法院民事判決　　　　　　 94年度簡上字第144號
上　訴　人　偉聯企業有限公司
　　　　　　　　　　　　1樓
法定代理人　丁○○
訴訟代理人　郭隆偉律師
被上訴人　　臺灣施樂事達股份有限公司
法定代理人　甲○○
訴訟代理人　乙○○
當事人間請求給付租金事件，上訴人對於民國93年12月31日本院
臺中簡易庭93年度中簡字第2026號第一審簡易判決，提起上訴，
被上訴人並為訴之減縮，本院於民國94年7月29日言詞辯論終結
，判決如下：
    主  文
上訴駁回。
第二審訴訟費用由上訴人負擔。
    事實及理由
壹、程序方面：
一、按訴訟之結果，於第三人有法律上利害關係者，法院得於第
    一審或第二審言詞辯論終結前相當時期，將訴訟事件及進行
    程度以書面通知該第三人。民事訴訟法第67條之1第1項定有
    明文。查本件被上訴人請求代位受領第三人丙○○○對上訴
    人之租金債權，本件訴訟之結果，將影響第三人丙○○○對
    上訴人之租金債權受領權，自有法律上之利害關係，原審乃
    依職權對其為訴訟告知，惟其迄第二審言詞辯論終結時，並
    未參加訴訟，先予敘明。
二、被上訴人於第一審請求判決上訴人應於附表「租金到期日」
    欄所示之日期給付債務人丙○○○如附表所示之金額，並由
    被上訴人代位受領等語。嗣於本院減縮請求，請求判決上訴
    人應於附表「應給付日」欄所示之日期給付債務人丙○○○
    如附表所示之金額，並由被上訴人代位受領，核係應受判決
    事項之減縮，於法並無不合，先予敘明。
貳、上訴人起訴主張：被上訴人與受告知人丙○○○間強制執
    行事件（本院93年度執字第25215號），被上訴人查得丙○
    ○○將其所有門牌號碼台中縣太平市○○路627號房屋（在
    原審誤主張為台中縣太平市○○路597巷12弄26號1樓房屋）
    出租予上訴人，約定租期自民國87年3月1日起至97年2月28
    日止，每月租金新台幣（下同）50,000元，每3個月一期，
    每期一付，每期5日前繳付，原告於93年5月間聲請本院就丙
    ○○○對上訴人如附表所示之租金債權為強制執行，經本院
    執行處核發扣押收取命令，禁止丙○○○向上訴人收取租金
    ，上訴人亦不得向丙○○○清償，並命令由被上訴人向上訴
    人收取。詎上訴人以訴外人丙○○○之子廖錦貴積欠上訴人
    款項，協議由丙○○○應收取之租金債權抵銷作為清償，而
    無餘額為由，向本院聲明異議。惟上訴人聲明異議之理由不
    實在，上訴人就其與丙○○○間之租賃關係既未表爭執，且
    其所主張丁○○、廖玉琴、廖湧洲三人將其對廖錦貴之債權
    讓與上訴人，又由丙○○○承擔廖錦貴積欠丁○○、廖玉琴
    、廖湧洲三人之債務云云，並不實在，況縱有其事，上訴人
    亦係在扣押後始對丙○○○取得債權，依法不得為抵銷，故
    丙○○○對上訴人之租金債權尚屬存在。爰依強制執行法第
    120條第2項提起本訴，並聲明請求判決上訴人應於附表所示
    之「租金到期日」欄所示日期給付債務人丙○○○如附表所
    示之金額，並由被上訴人代位受領等語。
參、上訴人則抗辯：緣訴外人廖錦貴因積欠訴外人即上訴人之法
    定代理人丁○○及股東廖玉琴、廖湧洲數千萬元，並簽發本
    票交付為憑，經丁○○、廖玉琴、廖湧洲持本票向本院聲請
    裁定准予強制執行，經本院裁定確定。因丁○○、廖玉琴、
    廖湧洲均與廖錦貴有旁系血親之親屬關係，而丙○○○係渠
    等之母，上訴人之股東包含丁○○、廖玉琴、廖湧洲、廖錦
    貴、丙○○○，上訴人全體股東同意，將丁○○、廖玉琴、
    廖湧洲三人對廖錦貴之債權讓與上訴人，又由丙○○○承擔
    廖錦貴積欠丁○○、廖玉琴、廖湧洲三人之上開債務，所以
    上訴人得以對廖錦貴（已由丙○○○承擔）之債權與丙○○
    ○對上訴人之租金債權互相抵銷，故丙○○○對上訴人之租
    金債權即因而消滅，被上訴人之請求應予駁回。
肆、原審判決上訴人應於附表所示之租金到期日給付債務人丙○
    ○○如附表所示之金額，並由被上訴人代位受領。上訴人提
    起上訴，聲明：原判決廢棄，駁回被上訴人第一審之訴。被
    上訴人則聲明：駁回上訴。並於第二審減縮其訴之聲明為：
    請求判決上訴人應於附表「應給付日」欄所示之日期給付債
    務人丙○○○如附表所示之金額，並由被上訴人代位受領。
伍、兩造不爭執之事實：
一、丙○○○將其所有門牌號碼台中縣太平市○○路627號之房
    屋出租與上訴人，租期自87年3月1日起至97年2月28日止，
    每月租金50,000元，每期一付，每三個月一期，每期五日前
    繳付，依租約約定，上訴人應繳之租金如附表所示。
二、被上訴人於93年5月聲請本院就第三人丙○○○對上訴人之
    租金債權實施強制執行（本院93年執字第25215號事件），
    經本院於93年6月3日對丙○○○及上訴人發執行命令，丙○
    ○○於93年6月11日收受，上訴人於93年6月7日收受，依該
    執行命令，禁止丙○○○向上訴人收取租金，上訴人亦不得
    向丙○○○清償，並由被上訴人向上訴人收取。嗣上訴人以
    丙○○○之子廖錦貴因積欠上訴人債務，協議由丙○○○應
    收取之租金債權抵銷，作為清償，而無餘額為由，向本院聲
    明異議。
陸、本院之判斷：
一、按二人互負債務，而其給付種類相同，並均屆清償期者，各
    得以其債務，與他方之債務，互為抵銷，民法第334條第1項
    前段定有明文。惟此條所稱之抵銷，須以二人互負債務，而
    其給付種類相同並均屆清償期者為要件，故得供債務人抵銷
    之債權，須為對於自己債權人之債權，而不得以對於他人之
    債權，或他人對於自己債權人之債權，對於債權人為抵銷。
二、本件上訴人辯稱訴外人廖錦貴積欠上訴人股東即法定代理人
    丁○○及股東廖玉琴、廖湧洲債務等情，業據其提出本院88
    年度票字第19699號本票裁定、確定證明書及本票影本為證
    ，並經證人廖湧洲到庭證述屬實，應可信為真實。然上訴人
    另辯稱：上訴人公司之全體股東丁○○、廖玉琴、丙○○○
    、廖錦貴、廖湧洲已同意將丁○○、廖玉琴、廖湧洲對廖錦
    貴之債權讓與上訴人，又由丙○○○承擔廖錦貴積欠丁○○
    、廖玉琴、廖湧洲之債務，並由上訴人以其對廖錦貴（已由
    丙○○○承擔）之債權與丙○○○對上訴人之租金債權相抵
    銷一節，為被上訴人所否認，且證人廖湧洲於本院證稱：「
    票據（指上開本票裁定之本票）到現在還沒有處理。票現在
    放在公司裡，因為我們是家族企業，所有股東都是兄弟姊妹
    ，廖錦貴是我哥哥，我們三人拿這票也沒有辦法處理，我們
    的債權現在都交給偉聯公司處理，廖錦貴以後還有土地繼承
    權的問題，我們有要求他先寫書面要拋棄土地繼承。（法官
    問：你說交給偉聯公司處理是什麼意思？如果有收到錢是要
    交給誰？）如果偉聯公司收到錢，是要交給我和丁○○、廖
    玉琴。從八十八年到現在股東的協議是這個情形。」，是依
    證人之證言可知，廖湧洲、廖玉琴、丁○○並未將渠等對廖
    錦貴之債權讓與上訴人，上訴人主張廖湧洲等三人已將渠等
    對廖錦貴之債權讓與上訴人一節，顯不實在。廖湧洲、廖玉
    琴、丁○○既未將渠等對廖錦貴之債權讓與上訴人，自無從
    由上訴人以他人之上開對廖錦貴之債權與丙○○○對上訴人
    之租金債權互相抵銷，上訴人主張丙○○○對上訴人之租金
    債權已因抵銷而消滅，自不可採。
三、上訴人雖又抗辯門牌號碼台中縣太平市○○路627號之房屋
    租金並非5萬元云云，並以證人廖湧洲之證言為據，惟被上
    訴人予以否認。經查，證人廖湧洲於本院固證稱：「偉聯公
    司是承租兩筆土地，其中有一筆是我們兄弟姊妹五人共有，
    ‧‧‧，那筆共有的土地是大家約定，租金由我母親丙○○
    ○收租金。另一筆是丙○○○所有的，六二七號房子坐落這
    筆土地上，六二七這邊的租金（房子和土地），是二萬元，
    連同另一筆共有的土地總共是五萬元」等語。惟查，被上訴
    人主張門牌號碼台中縣太平市○○路627號之房屋之租金應
    為5萬元，經查，系爭房屋租賃契約書（影印較清晰之影本
    附於本院91年度執字第5020號強制執行卷宗內），所記載之
    房屋所在地及使用範圍係記載「車籠埔小段293-8上之鐵皮
    屋內所有範圍」，故租賃標的僅有系爭房屋，租金記載為每
    月租金5萬元，可證該房屋之租金確為每月5萬元，證人廖湧
    洲所為上開證言與前開房屋租賃契約書不合，自無可採。況
    上訴人於原審就系爭房屋每月租金之數額為5萬元一節亦未
    曾爭執，是上訴人此項抗辯，不足採信。
四、從而，被上訴人依本院民事執行處核發之收取命令，訴請上
    訴人應於附表「應給付日」欄之日期給付丙○○○如附表所
    示之租金，並由被上訴人代為受領，核屬有據，應予准許。
    原審判令上訴人如數給付，並依職權宣告假執行，並無違誤
    ，上訴人仍執前詞，指摘原審判決不當，求為廢棄，為無理
    由，應予駁回。
柒、結論，本件上訴為無理由，依民事訴訟法436條之1第3項、
    第449條第1項、第78條，判決如主文。
中　　華　　民　　國　　94　　年　　8　　月　　12   　日
                  民事第三庭    審判長法　官　張瑞蘭
                                      法  官  林靜芬
                                      法  官  卓進仕
附表：
┌──┬─────────┬─────────┬───────┐
│期別│租金到期日        │每期租金（新台幣）│應給付日      │
├──┼─────────┼─────────┼───────┤
│１  │93年9月5日        │150,000元         │94年9月5日    │
├──┼─────────┼─────────┼───────┤
│２  │93年12月5日       │150,000元         │94年9月5日    │
├──┼─────────┼─────────┼───────┤
│３  │94年3月5日        │150,000元         │94年9月5日    │
├──┼─────────┼─────────┼───────┤
│４  │94年6月5日        │150,000元         │94年9月5日    │
├──┼─────────┼─────────┼───────┤
│５  │94年9月5日        │150,000元         │94年9月5日    │
├──┼─────────┼─────────┼───────┤
│６  │94年12月5日       │150,000元         │94年12月5日   │
├──┼─────────┼─────────┼───────┤
│７  │95年3月5日        │150,000元         │95年3月5日    │
├──┼─────────┼─────────┼───────┤
│８  │95年6月5日        │150,000元         │95年6月5日    │
├──┼─────────┼─────────┼───────┤
│９  │95年9月5日        │150,000元         │95年9月5日    │
├──┼─────────┼─────────┼───────┤
│１０  │95年12月5日       │150,000元         │95年12月5日   │
├──┼─────────┼─────────┼───────┤
│  │96年3月5日        │150,000元         │96年3月5日    │
├──┼─────────┼─────────┼───────┤
│  │96年6月5日        │150,000元         │96年6月5日    │
├──┼─────────┼─────────┼───────┤
│  │96年9月5日        │150,000元         │96年9月5日    │
├──┼─────────┼─────────┼───────┤
│  │96年12月5日       │150,000元         │96年12月5日   │
└──┴─────────┴─────────┴───────┘
一、以上正本係照原本作成。
二、本判決不得上訴。
中　　華　　民　　國　　94　　年　　8　　月　　12   　日
                                書記官　黃英寬
